臺灣新竹地方法院刑事判決　　　　　　　　　　　　　九十一年度訴字第五八九號
　　公　訴　人　臺灣新竹地方法院檢察署檢察官
　　被　　　告　甲○○
右列被告因偽造文書案件，經檢察官提起公訴（九十一年度偵緝字第一七八號），本
院判決如左：
    主  文
甲○○行使偽造私文書，足以生損害於公眾及他人，處有期徒刑伍月，如易科罰金以
參佰元折算壹日。
變造「翁明潭」國民身分證上之照片壹張、附表所示偽簽之「翁明潭」署押共拾陸枚
（含署名伍枚及指印拾壹枚），均沒收。
    事  實
一、甲○○（原名鄭昭榮）於民國九十年二月間不詳時日，在台中市○○路廣三ＳＯ
    ＧＯ百貨公司前，拾獲「翁明潭」之身分證乙枚，因誤認其有案通緝，為掩飾身
    分逃避追緝，竟意圖為自己不法之所有，將上開身分證侵占入己，並於九十年三
    月間不詳時日，在台中市○區○○路一段五十八之三號四樓之一住處，把前開「
    翁明潭」身分證換貼自己之照片予以變造，足生損害於翁明潭及戶政機關對國民
    身分證管理之正確性。嗣於九十年五月九日（起訴書誤載為九十年五月七日）七
    時五十三分許，在國道三號高速公路關西服務區（新竹縣關西鎮），為警臨檢並
    在其所駕駛之車號七Ｌ─三八四二號自小客車內之衣服口袋內起出疑似第一級毒
    品海洛因白粉乙小包（經送驗結果無毒品反應）及夾鏈袋二十二只，以及在車內
    置物箱中起出瓢匙乙支、塑膠吸管六支及塑膠套乙支（甲○○涉嫌非法施用毒品
    部分，另案聲請移轉管轄），甲○○為逃避刑責，竟冒用「翁明潭」之名義應訊
    ，遂先於同日八時五十分許，在附表編號一所示內政部警政署國道公路警察局第
    六警察隊龍潭分隊辦公室偵詢（調查）筆錄上偽造「翁明潭」之署名共貳枚，並
    按捺自己的指印共陸枚（起訴書誤載為七枚），又接續上開犯意，在附表編號二
    所示之內政部警政署國道公路警察局第六警察隊刑字第七八八五○號逮捕通知之
    被告聯上偽造「翁明潭」之署名壹枚，並按捺自己的指印壹枚，表示「翁明潭」
    受通知已為警察機關依法逕行逮捕通知，並持以行使交付於內政部警政署國道公
    路警察局第六警察隊警員，再接續在如附表編號三、編號四所示之內政部警政署
    國道公路警察局第六警察隊扣押物品清單上按捺自己的指印共參枚，復接續在附
    表編號五所示臺灣新竹地方法院檢察署第五偵查庭訊問筆錄上偽造「翁明潭」之
    署名壹枚，及接續在檢察官諭令限制住居時，在附表編號六所示之臺灣新竹地方
    法院檢察署限制住居具結書上，偽造「翁明潭」之署名壹枚，並按捺自己的指印
    壹枚，表示「翁明潭」願限制住居於臺中市○區○○路一段五八之三號四樓之一
    ，並遵守規定，如有傳喚應即遵傳到案，持以行使該具結書，交付予臺灣新竹地
    方法院檢察署之承辦人員，足生損害於翁明潭及偵查機關司法權行使之正確性。
    嗣經警方將甲○○指紋卡送交刑事局電腦比對結果，始悉上情。
二、案經內政部警政署國道公路警察局第六警察隊報請臺灣新竹地方法院檢察署檢察
    官偵查起訴。
    理  由
一、訊據被告甲○○對於右揭事實迭於偵查及本院審理中供承不諱（九十一年度偵緝
    字第一七八號卷第第二一頁、第二二頁、第三二頁、本院卷第十四頁、第二七頁
    ），而國道公路警察局第六警察隊於九十年五月九日所捺印之檔存翁明潭指紋卡
    十指紋，經輸入電腦確認比對結果與內政部警政署刑事警察局檔存鄭浚鎧（原名
    鄭昭榮）役男指紋卡指紋相同，有該局九十年八月二十四日（九十）刑紋字第一
    八○八四二號函附卷可參（九十一年度偵字第六六一號卷第十四頁），且本件內
    政部警政署國道公路警察局第六警察隊九十年五月九日偵詢（調查）筆錄上之指
    印，經內政部警政署刑事警察局鑑驗結果，認係被告甲○○之指印無誤，亦有該
    局九十年十月九日（九十）刑紋字第一九三四一四號函暨所附檢定書在卷可稽（
    九十一年度偵字第六六一號卷第十七頁、第十八頁），此外並有內政部警政署國
    道公路警察局第六警察隊龍潭分隊辦公室九十年五月九日偵詢（調查）筆錄、刑
    字第七八八五○號逮捕通知、臺灣新竹地方法院檢察署第五偵查庭九十年五月九
    日訊問筆錄、限制住居具結書各乙份，及扣押物品清單、指紋卡片各二紙扣案可
    資佐證，足認被告自白確與事實相符，本件事證明確，被告犯行足以認定，應依
    法論科。
二、核被告甲○○拾得翁明潭身分證侵占入已並加以變造，而以「翁明潭」名義應訊
    ，並在警察偵詢（調查）筆錄、逮捕通知、扣押物品清單、檢察官訊問筆錄及限
    制住居具結書偽造署押並行使，所為係犯刑法第三百三十七條之侵占遺失物罪及
    同法第二百十六條、第二百十二條之行使變造身分證特種文書罪，被告變造身分
    證特種文書後，復持以行使，其變造之低度行為為行使之高度行為所吸收，應論
    以行使變造身分證特種文書罪。而被告甲○○為逃避通緝，冒不知情第三人翁明
    潭之名在上開如附表編號一所示之內政部警政署國道公路警察局第六警察隊龍潭
    分隊辦公室偵詢（調查）筆錄、附表編號二所示之內政部警政署國道公路警察局
    第六警察隊刑字第七八八五○號逮捕通知之被告聯上、附表編號三、編號四所示
    之內政部警政署國道公路警察局第六警察隊扣押物品清單上、在附表編號五所示
    臺灣新竹地方法院檢察署第五偵查庭訊問筆錄上、在附表編號六所示之臺灣新竹
    地方法院檢察署限制住居具結書上，偽造「翁明潭」之署名並按捺指印各數枚，
    因均屬基於逃避通緝之動機，而以單一犯意接續多次為偽造署押之行為，侵害單
    一法益，應為接續犯，公訴人認被告此部分所為係連續犯，為裁判上一罪，容有
    誤會，附此敘明。又被告冒翁明潭之名義應訊後，相繼在附表編號二所示之內政
    部警政署國道公路警察局第六警察隊逕行逮捕通知之被告聯上、附表編號六所示
    之臺灣新竹地方法院檢察署限制住居具結書上偽造翁明潭之署名及按捺指印，係
    表示收受逮捕通知及願遵守限制住居之意旨，該部分已具備私文書之性質，被告
    已非單純之偽造署押，而係該當偽造私文書之構成要件，被告偽造上開私文書後
    ，復將逮捕通知之被告聯、臺灣新竹地方法院檢察署限制住居具結書，分別持交
    承辦員警、法警收受，核其此部分所為係犯刑法第二百十六條、第二百十條之行
    使偽造私文書罪，被告偽造文書後，復持以行使，其偽造之低度行為為行使之高
    度行為所吸收，應論以行使偽造私文書罪，至於其上開偽造文書中之偽造署押行
    為係偽造該私文書之部分行為，而筆錄中偽造署押之行為與前揭偽造署押行為有
    接續關係，故均為偽造私文書行為所吸收，不另論罪。又被告所犯之侵占遺失物
    罪、行使變造特種文書罪、及行使偽造私文書罪三罪間，有方法結果之牽連關係
    ，依刑法第五十五條從一重之行使偽造私文書罪處斷。爰審酌被告擔心自己可能
    要負擔刑責，竟於為警查獲時冒不知情第三人之名企圖脫免刑責，嚴重影響被冒
    名人之權益及偵查犯罪機關之正確性，惟其於警員識破後即坦承犯行，且犯罪後
    態度良好，已知悔悟等一切情狀，量處如主文所示之刑，並諭知易科罰金之折算
    標準。
三、詳如附表編號一至編號六所示文件上所偽造之「翁明潭」署名共伍枚及指印共拾
    壹枚，均同為代表該被冒用者之姓名，不問屬於犯人與否，均應依刑法第二百十
    九條之規定宣告沒收，而變造之「翁明潭」國民身分證一張，其上之照片為被告
    所有且供本件犯罪所用之物，雖未扣案，但無證據證明已滅失，爰依刑法第三十
    八條第一項第二款之規定沒收之。
四、據上論斷，應依刑事訴訟法第二百九十九條第一項前段，刑法第二百十六條、第
    二百十條、第五十五條、第四十一條第一項、第二百十九條、第三十八條第一項
    第二款，罰金罰鍰提高標準條例第二條，判決如主文。
本案經檢察官吳昭瑩到庭執行職務。
中      華      民      國    九十一    年     十二     月      六      日
                                臺灣新竹地方法院刑事第二庭
                                    審判長法  官   王銘勇
                                          法  官   雷雅雯
                                          法  官   楊數盈
右正本證明與原本無異。
如不服本判決，應於送達後十日內，向本院提出上訴狀。
                                          書記官沈藝珠
中      華      民      國    九十一    年     十二     月      九      日
附錄本案論罪科刑法條全文
刑法第二百十六條
行使第二百十條至第二百十五條之文書者，依偽造、變造文書或登載不實
事項或使登載不實事項之規定處斷。
刑法第二百十條
偽造、變造私文書，足以生損害於公眾或他人者，處五年以下有期徒刑。
附表：
一、於九十年五月九日八時五十分許，在內政部警政署國道公路警察局第六警察隊龍
    潭分隊辦公室偵詢（調查）筆錄上偽造翁明潭之署名共貳枚，按捺指印共陸枚（
    起訴書誤載為七枚）（九十一年度偵字第六六一號偵查卷宗第五頁至第七頁）。
二、於九十年五月九日，在內政部警政署國道公路警察局第六警察隊刑字第七八八五
    ○號逮捕通知上偽造翁明潭之署名壹枚，按捺指印壹枚（九十一年度偵字第六六
    一號偵查卷宗第二十頁）。
三、九十年五月九日，在內政部警政署國道公路警察局第六警察隊九十年度保管字第
    ○七一三號扣押物品清單上按捺指印貳枚（九十一年度偵字第六六一號偵查卷宗
    二四頁）。
四、九十年五月九日，在內政部警政署國道公路警察局第六警察隊九十年度白保管字
    第○九三號扣押物品清單上按捺指印壹枚（九十一年度偵字第六六一號偵查卷宗
    二四頁）。
五、於九十年五月九日，在臺灣新竹地方法院檢察署第五偵查庭訊問筆錄上偽造翁明
    潭之署名壹枚（九十年度毒偵字第八二六號偵查卷宗第二二頁）。
六、於九十年五月九日，在臺灣新竹地方法院檢察署限制住居具結書上偽造翁明潭之
    署名壹枚，按捺指印壹枚（九十年度毒偵字第八二六號偵查卷宗第二四頁）。
